臺灣板橋地方法院交通事件裁定　　　　 100年度交聲字第17號
原處分機關　交通部公路總局新竹區監理所桃園監理站
異　議　人
即受處分人　林慶鑫
上列受處分人因違反道路交通管理處罰條例案件，對於交通部公
路總局新竹區監理所桃園監理站民國99年9 月2 日所為之裁決（
桃監裁罰字第裁52-CG0000000號、第裁52-CG0000000號、第裁52
-CG0000000號、第裁52-CG0000000號）以及民國99年9 月6 日所
為之裁決（桃監裁罰字第裁52-CG0000000號），聲明異議，本院
裁定如下：
    主  文
附表所示之原處分均撤銷。
    理  由
一、原處分意旨略以：異議人即受處分人林慶鑫先後於民國99年
    1 月1 日10時1 分、同年1 月11日6 時42分、同年1 月13日
    6 時46分、同年1 月15日6 時42分、同年月2 月25日6 時42
    分許，騎乘其所有車號636-CGF 號重型機車，行駛於新北市
    ○○區○○路與新泰路劃有「禁行機車」之道路，而有「機
    器腳踏車，不在規定車道行駛」之違規，經臺北縣政府警察
    局交通警察大隊員警逕行舉發，爰均依道路交通管理處罰條
    例第45條第13款規定，各裁處異議人罰鍰新臺幣（下同）90
    0 元等語。
二、異議意旨略以：異議人原居住於桃園縣八德市○○路99巷22
    號，而於97年6 月間，遷移至新北市○○區○○路1056巷2
    號2 樓，而附表所示之處分，因異議人均未接獲任何舉發違
    反道路交通管理事件通知單，而異議人於附表所示之時間，
    係因公車不依規定停放與行駛，占用車道，以致異議人不得
    不行駛至禁行機車之路段，原處分機關所為如附表之裁罰，
    於法未合，爰依法聲明異議等語。
三、按逕行舉發，應記明車輛牌照號碼、車型等可資辨明之資料
    ，以汽車所有人為被通知人製單舉發；而舉發通知單之通知
    聯，應按已查明之資料填註車牌號碼、車輛種類、車主姓名
    或地址，並於通知單上方空白處加註逕行舉發之文字後，由
    舉發機關送達被通知人，此觀道路交通管理處罰條例第7之2
    條第4 項、違反道路交通管理事件統一裁罰基準及處理細則
    第11條第1 項第4 款之規定即明。而處理違反道路交通管理
    事件，有關文書送達之程序，依行政程序法之規定，違反道
    路交通管理事件統一裁罰基準及處理細則第5 條易定有明文
    。又送達，於應受送達人之住居所、事務所或營業所為之；
    於應受送達處所不獲會晤應受送達人時，得將文書付與有辨
    別事理能力之同居人、受僱人或應送達處所之接收郵件人員
    ；應受送達人或其同居人、受僱人、接收郵件人員無正當理
    由拒絕收領文書時，得將文書留置於應送達處所，以為送達
    。送達，不能依前二條規定為之者，得將文書寄存送達地之
    地方自治或警察機關，並作送達通知書兩份，一份黏貼於應
    受送達人住居所、事務所、營業所或其就業處所門首，另一
    份交由鄰居轉交或置於該送達處所信箱或其他適當位置，以
    為送達；前項情形，由郵政機關為送達者，得將文書寄存於
    送達地之郵政機關，此觀行政程序法第72條第1項 前段、第
    73條第1 項、第3 項、第74條規定甚明。
四、次按，違反道路交通管理處罰條例之處罰，處罰機關於裁決
    前，應給予違規行為人陳述之機會。道路交管理處罰條例所
    定罰鍰之處罰，受處罰人接獲違反道路交通管理事件通知單
    後，於15日內得不經裁決，逕依第92條第3 項之罰鍰基準規
    定，向指定之處所繳納結案；不服舉發事實者，應於15日內
    ，向處罰機關陳述意見；其不依通知所定期限前往指定處所
    聽候裁決，且未依規定期限繳納罰鍰結案或向處罰機關陳述
    意見者，處罰機關得逕行裁決之，違反道路交通管理事件統
    一裁罰基準及處理細則第40條前段、道路交通管理處罰條例
    第9 條第1 項分別定有明文。是逕行舉發事件，處罰機關得
    依上揭規定逕行裁決，其前提自以舉發機關業已將舉發通知
    單合法送達於被通知人，使被通知人得於規定期間內自動繳
    納罰鍰或到案陳述意見、聽候裁決；倘原處分機關未查明舉
    發通知單是否確已合法送達，未給予受處分人陳述意見之機
    會，即遽認受處分人未依限到案聽候裁決或自動繳納，而依
    交通管理事件統一裁罰基準表，逕行裁處罰緩，於法即有未
    合。
五、經查：
  (一)臺北縣政府警察局員警先後於99年1 月8 日、同年1 月18日
    、同年1 月20日、同年1 月22日、同年3 月10日逕行舉發異
    議人有於附表所示之時間，騎乘機車「不在規定車道行駛」
    之違規一節，有臺北縣政府警察局舉發違反道路交通管理事
    件通知單、送達證書、違規彩色照片各5 份附卷可稽，而堪
    認定。
  (二)而觀諸卷附臺北縣政府警察局送達證書5 份之記載，顯示原
    舉發機關即臺北縣政府警察局係就本件5 次「機器腳踏車，
    不在規定車道行駛」之違規所製作之舉發通知單郵寄送達至
    桃園縣八德市○○路99巷22號，因不獲會晤異議人，亦無法
    付與有辨別事理能力之同居人、受僱人或應送達處所之接收
    郵件人員，遂均將該5 份舉發通知單寄存於應受送達地之郵
    政機關，以為送達。然異議人雖曾居住在桃園縣八德市○○
    路99巷22號，但早於97年6 月2 日即搬遷至新北市○○區○
    ○路105 巷2 號2 樓，此據異議人陳稱在卷，並有異議人之
    個人基本資料查詢結果、遷徒紀錄資料查詢結果各1 份在卷
    可憑，由此足認原舉發機關郵寄及辦理寄存送達上開舉發通
    知單之地址即桃園縣八德市○○路99巷22號，並非異議人當
    時住所地址即新北市○○區○○路105 巷2 號2 樓，揆諸上
    開規定，本件舉發通知單均尚難認已生合法寄存送達之效力
    。是本件舉發機關郵寄上開舉發通知單之地址既非異議人當
    時之住居所，復未依法查詢異議人之最新住居所地址重新送
    達，即認已完成寄存送達之程序，並函送原處分機關逕為裁
    罰，顯見本件違規舉發通知單尚未合法送達於異議人，則原
    處分機關未依異議人之新址，重新送達舉發通知單，以使異
    議人得依道路交通管理處罰條例92條第3 項之罰鍰基準繳納
    罰鍰結案，或於裁決前向處罰機關陳述意見之機會，率而為
    附表所示之裁罰處分，其程序自有瑕疵。
六、綜上所述，原處分機關於上開5 件舉發通知單未合法送達予
    異議人前即予裁決，自有未合，故本件異議為有理由，自應
    由本院將附表所示之原處分均撤銷。至於異議人於附表所示
    之5 次「機器腳踏車，不在規定車道行駛」違規行為，應由
    原舉發機關將本件舉發通知單依法重新送達後，由原處分機
    關視行為人是否依法繳納罰鍰結案或向處罰機關陳述意見再
    行處理，併此敘明。
據上論斷，應依道路交通管理處罰條例第87條第2 項，道路交通
案件處理辦法第20條，裁定如主文。
中    華    民    國   100    年    1     月    27    日
                  交通法庭  法  官  高增泓
以上正本證明與原本無異。
如不服本裁定應於送達後5 日內向本院提出抗告狀。
                            書記官  林政良
中    華    民    國   100    年    1     月    27    日
附表：
┌──┬───────┬──────┬──────┬─────┬──────┬──────┐
│編號│  原處分字號  │  處分內容  │  違規時間  │ 違規地點 │  違規事實  │ 本院案號   │
├──┼───────┼──────┼──────┼─────┼──────┼──────┤
│    │新竹區監理所桃│罰鍰新臺幣玖│99年1 月1 日│新北市新莊│機器腳踏車，│100 年度交聲│
│ 1  │園監理站桃監裁│佰元。      │10時1 分    │區○○路與│不在規定車道│字第17號    │
│    │罰字第裁52-CG8│            │            │新泰路口  │行駛        │            │
│    │188538號      │            │            │          │            │            │
├──┼───────┼──────┼──────┼─────┼──────┼──────┤
│ 2  │新竹區監理所桃│罰鍰新臺幣玖│99年1 月11日│新北市新莊│機器腳踏車，│100 年度交聲│
│    │園監理站桃監裁│佰元。      │6 時42分    │區○○路與│不在規定車道│字第18號    │
│    │罰字第裁52-CG8│            │            │新泰路口  │行駛        │            │
│    │198931號      │            │            │          │            │            │
├──┼───────┼──────┼──────┼─────┼──────┼──────┤
│ 3  │新竹區監理所桃│罰鍰新臺幣玖│99年1 月13日│新北市新莊│機器腳踏車，│100 年度交聲│
│    │園監理站桃監裁│佰元。      │6 時46分    │區○○路與│不在規定車道│字第19號    │
│    │罰字第裁52-CG8│            │            │新泰路口  │行駛        │            │
│    │201703號      │            │            │          │            │            │
├──┼───────┼──────┼──────┼─────┼──────┼──────┤
│ 4  │新竹區監理所桃│罰鍰新臺幣玖│99年1 月15日│新北市新莊│機器腳踏車，│100 年度交聲│
│    │園監理站桃監裁│佰元。      │6 時42分    │區○○路與│不在規定車道│字第20號    │
│    │罰字第裁52-CG8│            │            │新泰路口  │行駛        │            │
│    │204834號      │            │            │          │            │            │
├──┼───────┼──────┼──────┼─────┼──────┼──────┤
│ 5  │新竹區監理所桃│罰鍰新臺幣玖│99年2 月25日│新北市新莊│機器腳踏車，│100 年度交聲│
│    │園監理站桃監裁│佰元。      │6 時42分    │區○○路與│不在規定車道│字第21號    │
│    │罰字第裁52-CG8│            │            │新泰路口  │行駛        │            │
│    │247192號      │            │            │          │            │            │
└──┴───────┴──────┴──────┴─────┴──────┴──────┘